【裁判字號】    89,易,108
【裁判日期】    890411
【裁判案由】    竊盜
【裁判全文】
臺灣花蓮地方法院刑事判決                          八十九年度易字第一八號
    公  訴  人  臺灣花蓮地方法院檢察署檢察官
    被      告  丙○○
右列被告因竊盜案件，經檢察官提起公訴（八十八年度偵字第四五四四號），本院判
決如左：
    主  文
丙○○無罪。
    理  由
一、公訴意旨略以：被告丙○○與同案被告乙○○（本院另案審結）共同意圖為自己
    不法之所有，於民國八十八年十二月十一日上午十時十分許，在花蓮縣壽豐鄉○○村○○路○段一五五號，持鐵撬、鐵鎚等物，竊取被害人甲○○所有之鋁門框
    五個等物，案經被害人甲○○訴請偵辦，因認被告共涉刑法第三百二十一條第一
    項第三款之攜帶凶器竊盜罪嫌云云。
二、按犯罪事實應依證據認定之，無證據不得推定其犯罪事實，刑事訴訟法第一百五
    十四條定有明文。次按認定犯罪事實所憑之證據，無論直接證據或間接證據，其
    為訴訟上之證明，須於通常一般之人均不致有所懷疑，而得確信其為真實之程度
    者，始得據為有罪之認定，倘其證明尚未達到此一程度，而有合理之懷疑存在時
    ，即應為無罪之認定，最高法院著有七十六年度臺上字第四九八六號判例可參。
三、訊據被告丙○○堅決否認右揭犯行，於本院審理時辯稱：「我是有跟他（指乙○○）一起去，但是我沒有拿，案發前一晚，劉要求我載他到現場，他說要去工作
    ，我有答應他，他有跟我說要給我報酬，一天工資一千五百元左右，我沒有進去
    裡面，我開車在外面等候，劉自己進去，後來他自己把鋁門框從樓上丟下來，我
    還沒撿上車，警察就來了。‧‧‧我雖然有跟他一起去，但是那是因他腳痛才央
    我開車載他去現場，況且我也沒有進去裡面，他也沒有告訴我原委，所以我不知
    道他要去偷東西。‧‧‧乙○○他之前有沒有去偷，我不知道，但是當天我是第
    一次到現場，之前我都沒去過，‧‧‧鐵撬、鐵鎚等工具不是我的，‧‧‧」等
    語。經查：
（一）告訴人甲○○所有位於花蓮縣壽豐鄉○○村○○路○段一五五號之連棟建築物
      上之鋁門窗框連續數度遭竊固屬實情，惟細稽被告於本院審理時所為之前揭辯
      解，與其前在警訊及偵查中所為之辯解均前後一致，並無齟齬之處。而訊據證
      人即同案被告乙○○亦於八十九年三月十四日本院審理時到庭證稱：「（我）
      因失業返回花蓮，暫以撿拾廢鐵過日，有一次經過該處發現有人在拆那裡的鋁
      門窗，我有問拆的人，他說這房子已經壞了，沒有人住了，拆沒有關係，我隔
      幾天後就過去拆了，因為關節炎腳痛，所以才央被告幫我開車去現場，車子是
      我的，被告有答應我要載我去，隔天早上到現場後我自己就上樓去拆，被告就
      在樓下等候，‧‧‧」等語，此核與劉某先前於警訊時所為關於被告丙○○是
      否涉案乙點之明確供述「本件僅其一人行竊，至被告丙○○則是因其腳痛不能
      開車，才央請藍某幫忙開車，且小貨車係其所有，鐵撬、鐵鎚亦係其個人所購
      置。‧‧‧其未告知藍某要去行竊財物，其於該現場共行竊五次，藍某並不知
      情。」等情（見偵查卷第二十四頁以下所附警訊筆錄），及於偵查中所供稱「
      當天係因其腳痛，始央藍某幫忙開車載其到現場，扣案工具係其所有，藍某不
      知其要作何事，其說要去工作，藍某在車上等候，藍某並不知道其欲竊取他人
      之物，純粹是幫忙其開車去現場」等語（見偵查卷第五十二頁），亦均前後相
      符，無何自相矛盾之處。又細稽其二人所為之前揭各次辯解，就被告丙○○是
      否涉案乙點上，亦均屬吻合而無歧異之處，足認被告所為之辯解，尚非全無可
      採。再參以警方之移送事實，亦係以其二人供述情節一致，初步認定被告丙○○並不知情而排除其涉案，並未將被告藍某以犯罪嫌疑人移送檢方偵辦。
（二）另公訴人以「被告開車停駐之地點，係一般供人居住之建築物，有告訴人提出
      之照片可參，衡情被告應知其內之建材尚屬他人合法所有」乙節，推認被告應
      有不法所有之認知，固非無見。惟依公訴人引以為證之照片所示，該連棟建築
      物位於主要道路旁，惟一至三樓門窗均已破損不堪，屋內未有任何家具擺設，
      顯已無人居住；再參以被告既係初次前往該現場，對該環境自不熟悉，且其係
      有酬勞性質之幫忙劉某工作開車，作案工具又係劉某所攜，案發時更未進入現
      場‧‧‧，綜合以上諸情節，再當同案被告劉某僅告訴被告係欲前往工作拆卸
      鋁門框，而未進一步告知係欲前往行竊時，實無由期待該並無前科，素行良好
      （有台灣花蓮地方法院檢察署刑案資料查註紀錄表乙紙附卷足參）之被告做出
      其行為已觸犯竊盜罪之聯想。且本件又係在大白天前往，被告更無理由懷疑同
      案被告劉某之說詞是否虛妄。準此，本件公訴人指稱被告共涉竊盜犯行，尚難
      得到訴訟上之證明已達於通常一般之人均不致有所懷疑，而得確信其為真實之
      程度，易言之，亦即公訴人之前揭推理尚非合理、必然，本院無法徒憑告訴人
      財物遭竊之情形及被告曾替同案被告劉某開車同往現場之事實，遽認被告已有
      不法所有之認知及其與劉某已有竊盜犯意之聯絡。此外，依卷內公訴人所提之
      其他證據資料，亦無從查得其他積極證據足以證明被告共涉公訴人所指之犯行
      ，爰依「罪疑惟輕原則」及前揭說明，應為被告無罪之諭知，以昭審慎。
據上論斷，應依刑事訴訟法第三百零一條第一項前段，判決如主文。
本案經檢察官簡淑如到庭執行職務
中      華      民      國      八十九    年    四     月     十一      日
                                臺灣花蓮地方法院刑事庭
                                    法  官  張  健  河
右正本證明與原本無異。
如對本判決不服，應於送達後十日內，向本院提出上訴狀。（應抄附繕本）告訴人或
被害人如對於本判決不服者，應具備理由請求檢察官上訴，其上訴期間之計算係以檢
察官收受判決正本之日期為準。
法院書記官
中      華      民      國      八十九    年    四     月     十二      日


司法院資訊處製作；財團法人民間司法改革基金會備份。
